【裁判字號】    89,訴,805
【裁判日期】    900322
【裁判案由】    殺人未遂
【裁判全文】
臺灣基隆地方法院刑事判決                          八十九年度訴字第八五號
    公  訴  人  臺灣基隆地方法院檢察署檢察官
    被      告  丙○○
    指定辯護人  本院公設辯護人  乙○○
右列被告因殺人未遂案件，經檢察官提起公訴 (八十九年度偵字第四一六九號 )，本
院判決如左：
    主  文
本件公訴不受理。
    理  由
一、公訴意旨略以：被告丙○○於民國八十九年十月六日二十時五分許，在基隆市○
    ○路九號前，因不滿被害人甲○○看其一眼，竟基於殺人之犯意，持水果刀刺傷
    被害人甲○○，造成被害人甲○○受有頭部撕裂傷併急性出血（長六公分、深一
    公分）、左上背斜向傷口（約長三公分、深五公分）等傷害，幸經送往基隆礦工
    醫院急救，始倖免於難，因認被告丙○○涉有刑法第二百七十一條第二項、第一
    項之殺人未遂罪嫌云云。
二、訊據被告丙○○固坦承於右揭時地與告訴人甲○○發生爭執並互毆，以致甲○○
    頭部及背部受傷之事實不諱，惟堅決否認有殺人未遂之犯行，並辯稱伊當時喝醉
    酒，準備要拿刀切蛋糕，記憶中是甲○○先持椅子毆打伊，伊與告訴人互相拉扯
    時，手中之水果刀不小心劃傷甲○○之頭部及背部，伊與告訴人不認識無怨無仇
    ，根本沒有殺被害人之故意等語。
三、按殺人罪與傷害罪之區別，應以加害人有無殺意，即在下手時是否明知或預見足
    以致人於死為斷，至被害人受傷是否致命部位、所用兇器為何等，雖可供認定事
    實之資料與心證，究不能據為區別之絕對標準（參照最高法院十八年上字第一三
    ０九號及四十四年台上字第三七三號判例意旨）。再者，殺人未遂罪之成立，以
    有戕害他人生命之故意，著手於刺殺之實行而未發生死亡之結果為要件；而殺人
    未遂與傷害之區別，應以加害人有無殺意為斷，以戕害他人生命之故意，著手於
    刺殺之實行而未發生死亡之結果，為殺人未遂，倘無使人喪失生命之故意，僅在
    使其身體、健康受到傷害，則為傷害罪，二罪皆發生傷害之結果，祗其主觀犯意
    及身體傷害程度不同而已；又被害人所受傷害程度，固不能據為認定有無殺意之
    唯一標準，但加害人下手及經過情形如何，於審究犯意方面，仍不失為重要參考
    資料。
四、經查，本件告訴人甲○○與被告丙○○於本案發生前並不相識，且夙無任何仇隙
    ，當日係因被告酒後外出購買蛋糕及水果刀坐於事發地點口出穢言，告訴人誤以
    為被告出言侮辱，而上前理論以致雙方發生拉扯一節，分據被告及告訴人當庭陳
    述甚明，衡情二人素不相識，亦無仇隙，被告尚不至於僅因此事即欲致告訴人於
    死地。 又查告訴人甲○○於八十九年十月六日下午八時四十分就診時， 血壓為
    80/60 ㎜ hg，脈搏每分鐘九十八次， 呼吸每分鐘十八次，意識清醒，頭頂部有
    一處六公分長一公分深之傷口，左上背有二公分長，五公分深（斜向十五度）的
    傷口，經體液補充，傷口縫合，血壓於當日下午九時三十分已回復到正常，生命
    無立即之危險，此有台灣礦工醫院九十年三月十三日（九０）礦醫事字第０四二
    號函及病歷資料各一份附卷可考，則告訴人甲○○所受之傷僅二處，且尚無生命
    危險，被告所為之行為，是否有殺人故意，即值懷疑。況依被告所提出之診斷證
    明書，其身體亦受有右肘、右掌（刀傷）、右膝挫傷、後頸挫傷等傷害，此有珪
    植仙中醫醫院診斷書一紙附卷，顯見被告辯稱告訴人所受之傷勢係因告訴人倒地
    後，與告訴人相互拉扯間告訴人被刀劃傷所致等語，應堪採信。再者，倘被告確
    有殺害告訴人之故意，依其當時手中握有水果刀之情況判斷，被害人當會受有更
    嚴重之傷害而非僅係二處皮肉撕裂傷，且被告大可趁告訴人受傷倒地之際，續持
    鋒利之水果刀朝告訴人之要害部位揮砍而逞其殺人之目的，然被告並未如此為之
    ，反於被害人受傷倒地後即罷手，事後更陪同告訴人至醫院就診，足見被告應係
    一時酒後衝動，於自制能力薄弱之情況下，揮刀傷及與其無怨無仇之被害人，尚
    難單憑被告著手傷人之部位及傷勢，即遽謂其有殺人之故意。被告前揭否認犯罪
    之辯詞，尚堪置信。
五、此外復查無其他積極證據足資證明被告有殺人之故意，核被告所為係觸犯刑法第
    二百七十七條第一項之普通傷害罪，公訴人未詳予究明，即憑告訴人於警偵訊中
    片面之指述，遂謂被告係犯殺人未遂之罪嫌，容有違誤。又告訴乃論之罪，告訴
    人於第一審辯論終結前得撤回其告訴，又告訴經撤回者，應諭知不受理之判決，
    刑事訴訟法第二百三十八條第一項、第三百零三條第三款分別定有明文。查本件
    告訴人甲○○告訴被告丙○○持刀砍傷告訴人之行為，係犯刑法第二百七十七條
    第一項之傷害罪，已如前述，依同法第二百八十七條前段之規定，須告訴乃論。
    茲因告訴人甲○○已與被告丙○○達成民事和解，並據告訴人甲○○於本院開庭
    時當庭撤回告訴，依照前開說明，本件爰不經言詞辯論，逕為諭知不受理之判決
    。
據上論斷，應依刑事訴訟法第三百零三條第三款、第三百零七條，判決如主文。
中      華      民       國     九十     年     三     月    二十二     日
                                臺灣基隆地方法院刑事第二庭
                                        法  官  汪  梅  芬
右正本證明與原本無異。
對於本件判決如有不服，應於收受送達後十日內，向本院提出上訴書狀，上訴於臺灣
高等法院，並按他造當事人之人數附具繕本。
                                        書記官  黃  致  祥
中      華      民      國     九十     年      三      月    二十一    日


司法院資訊處製作；財團法人民間司法改革基金會備份。
